臺灣屏東地方法院民事判決　　　　　　100年度再小上字第1號
上　訴　人　王潘蜂
訴訟代理人　李文
被上訴人　　李國祥
上列當事人間再審之訴事件，上訴人對於中華民國99年12月2 日
本院屏東簡易庭99年度屏再小字第3 號第一審判決提起上訴，本
院於民國100年6月8日言詞辯論終結，判決如下：
    主  文
原判決廢棄。
本院九十八年度司促字第九九九四號確定支付命令廢棄，被上訴
人原支付命令之聲請駁回。
第一、二審訴訟費用新臺幣貳仟伍佰元，及原支付命令之聲請費
用新臺幣伍佰元均由被上訴人負擔。
    事實及理由
一、本件被上訴人經合法通知，未於言詞辯論期日到場，核無民
    事訴訟法第386 條各款所列情形，爰依上訴人之聲請，由其
    一造辯論而為判決。
二、上訴人主張：訴外人陳光昇前對伊子王士賓聲請本院以85年
    度促字第5499號核發支付命令，取得債權新臺幣（下同）40
    萬元本息之執行名義。嗣後被上訴人以受讓陳光昇對於王士
    賓上開債權為由，虛構王士賓受僱於伊之事實，聲請本院以
    97年度執字第46797 號強制執行事件扣押王士賓對於伊之薪
    資債權1/3 ，並經核發移轉命令將扣押之薪資債權移轉於被
    上訴人，被上訴人乃以伊未依執行命令給付王士賓民國98年
    1 月至同年7 月之薪資共9 萬8,000 元為由，對伊聲請本院
    核發98年度司促字第9994號支付命令（下稱系爭確定支付命
    令），惟因伊智識低，並誤以為詐騙集團所為，以致未於法
    定期間提出異議，因而確定。然陳光昇最初係以其執有王士
    賓所簽發面額4 萬元之支票，聲請本院核發命王士賓給付4
    萬元本息之支付命令，本院85年度促字第5499號支付命令竟
    將債權誤繕為「40萬元」本息，惟已於99年3 月9 日裁定更
    正為4 萬元本息，故系爭確定支付命令之基礎已有變更，依
    民事訴訟法第496 條第1 項第11款規定，伊得對系爭確定支
    付命令提起再審之訴等語，於原審聲明：系爭確定支付命令
    廢棄，被上訴人原支付命令之聲請駁回。
三、被上訴人經合法通知，未於言詞辯論期日到場，惟據其提出
    之書狀抗辯略以：上訴人所提本件再審之訴已逾法定期間，
    於法不合等語，於原審聲明：上訴人再審之訴駁回。
四、原審判決駁回上訴人所提再審之訴，上訴人聲明不服，提起
    上訴，於本院聲明：(1)原判決廢棄。(2)系爭確定支付命令廢
    棄，被上訴人原支付命令之聲請駁回。被上訴人則答辯聲明
    ：上訴駁回。
五、按再審之訴，應於30日之不變期間內提起。前項期間，自判
    決確定時起算，判決於送達前確定者，自送達日起算；其再
    審之理由發生或知悉在後者，均自知悉時起算。但自判決確
    定後已逾5 年者，不得提起，民事訴訟法第500 條第1 項、
    第2 項分別定有明文。經查，系爭確定支付命令係於98年8
    月3 日確定，此有該卷宗可查，又本院業於99年3 月9 日將
    85年度促字第5499號支付命令所載債權金額裁定更正為4 萬
    元本息，亦有該裁定在卷可稽（原審卷第30頁），是上訴人
    主張系爭確定支付命令之基礎已有變更，依民事訴訟法第49
    6 條第1 項第11款規定，於99年3 月26日對系爭確定支付命
    令提起再審之訴，猶未逾30日之不變期間，自無不合法可言
    ，被上訴人抗辯上訴人所提本件再審之訴已逾法定期間，並
    無可採。
六、按有下列各款情形之一者，得以再審之訴對於確定終局判決
    聲明不服。但當事人已依上訴主張其事由或知其事由而不為
    主張者，不在此限：為判決基礎之民事、刑事、行政訴訟
    判決及其他裁判或行政處分，依其後之確定裁判或行政處分
    已變更者，民事訴訟法第496 條第1 項第11款定有明文。經
    查，被上訴人原以受讓陳光昇對於王士賓所取得本院85年度
    促字第5499號支付命令所載債權「40萬元」本息為由，聲請
    本院以97年度執字第46797 號強制執行事件扣押王士賓對於
    上訴人之薪資債權1/3 ，並經核發移轉命令將扣押之薪資債
    權移轉予被上訴人，被上訴人乃以上訴人未依執行命令給付
    王士賓98年1 月至同年7 月之薪資共9 萬8,000 元為由，對
    上訴人聲請核發系爭確定支付命令等情，有系爭確定支付命
    令及本院97年度執字第46797 號案卷可佐，顯然系爭確定支
    付命令係以被上訴人受讓陳光昇對於王士賓所取得本院85年
    度促字第5499號支付命令所載債權「40萬元」本息，居於王
    士賓之債權人地位，聲請強制執行王士賓對於上訴人之薪資
    債權，上訴人未依移轉命令履行情事為裁判基礎。次查，陳
    光昇最初係以其執有王士賓所簽發面額4 萬元之支票，聲請
    本院對於王士賓核發支付命令，本院85年度促字第5499號支
    付命令所載債權金額因誤繕為「40萬元」本息，已於99年3
    月9 日裁定更正為4 萬元本息，已如前述，則系爭確定支付
    命令之裁判基礎，亦即被上訴人所受讓本院85年度促字第54
    99號支付命令所載債權「40萬元」本息，因嗣後之裁判已變
    更本院85年度促字第5499號支付命令所載債權金額，上訴人
    主張系爭確定支付命令之基礎已有變更，有民事訴訟法第49
    6 條第1 項第11款所定事由，洵屬有據。次按確定支付命令
    有第496 條第1 項之情形者，得提起再審之訴，並以原支付
    命令之聲請，視為起訴，民事訴訟法第521 條第2 項定有明
    文。本件系爭確定支付命令既有民事訴訟法第496 條第1 項
    第11款所定事由，即應以原支付命令之聲請，視為起訴。末
    查，王士賓於原審證稱：伊從未受僱於上訴人等語（原審卷
    第37頁），此外，被上訴人復未能舉證王士賓對於上訴人確
    有薪資債權存在，則被上訴人主張王士賓對於上訴人有薪資
    債權存在，即無可採。從而，本院97年度執字第46797 號執
    行命令，因無可供執行之債權存在，被上訴人無從依移轉命
    令對上訴人主張權利，是被上訴人請求上訴人給付王士賓98
    年1 月至同年7 月之薪資共9 萬8,000 元，即無理由，應予
    駁回。
七、綜上所述，系爭支付命令有民事訴訟法第496 條第1 項第11
    款所定再審事由，且本院97年度執字第46797 號執行命令，
    因無可供執行之債權存在，被上訴人無從依移轉命令對上訴
    人主張權利。從而，上訴人請求廢棄系爭確定支付命令並駁
    回被上訴人原支付命令之聲請，為有理由，應予准許。原審
    為上訴人敗訴之判決，尚有未洽。上訴意旨指摘原判決不當
    ，求予廢棄改判，為有理由，應由本院改判如主文第2 項所
    示。
八、據上論結，本件上訴為有理由，依民事訴訟法第436 條之32
    第2項、第450 條、第436條之19、第78條，判決如主文。
中    華    民    國   100    年    6     月    22    日
                  民事第二庭    審判長法  官  春生
                                      法  官  蔡嘉裕
                                      法  官  陳威宏
正本係照原本作成。
不得上訴。
中    華    民    國   100    年    6     月    23    日
                                      書記官  陳勃諺